臺灣臺北地方法院民事判決　　　　　　　 94年度訴字第332號
原　　　告　乙○○
　　　　　　壬○○
共　　　同
訴訟代理人　辛○○
　　　　　　傅文民律師
複　代理人　甲○○
被　　　告　丙○○
兼
訴訟代理人　己○○○
被　　　告　張育誠
　　　　　　戊○○
　　　　　　庚○○
　　　　　　丁○○
前　六　人
共　　　同
訴訟代理人　黃謙恩律師
上列當事人間返還房屋事件，本院於民國94年9月8日言詞辯論終
結，判決如下：
    主  文
被告應將原告所有坐落於台北市○○區○○段2小段1290建號，
門牌號碼台北市○○區○○街23巷24弄11號1樓及台北市○○區
○○段2小段1289建號，門牌號碼台北市○○區○○街23巷24 弄
11號地下層建物遷讓返還原告。
被告應自民國93年12月10日起至將第一項建物遷讓返還原告之日
止，按月連帶給付原告新台幣肆萬元。
原告其餘之訴駁回。
訴訟費用由被告負擔。
本判決第一項原告以新台幣壹佰萬元為被告供擔保後，得假執行
。但被告如於假執行程序實施前，以新台幣佰零壹萬元供擔保
後，得免為假執行。
原告其餘假執行之聲請駁回。
    事實及理由
一、按訴狀送達後，原告不得將原訴變更或追加他訴，但請求之
    基礎事實同一，及不甚礙被告之防禦及訴訟之終結者，不在
    此限，民事訴訟法第255條第1項第2款、第7款定有明文。查
    本件原告起訴時係以己○○○為被告，訴之聲明係請求法院
    判決：(一)被告應將原告所有坐落於台北市○○區○○段2小
    段1290 建號，門牌號碼台北市○○區○○街23巷24弄11號1
    樓、及台北市○○區○○段2小段1289建號，門牌號碼台北
    市○○區○○街23巷24弄11號地下層（下稱系爭建物）一併
    遷讓返還原告。(二)被告應自民國（下同）93年12月10日起，
    至將系爭建物一併遷讓返還原告之日止，按月連帶給付原告
    新台幣（下同）7萬元。(三)願供擔保請准宣告假執行。原告
    嗣於94年2月24日追加張育誠、丙○○、戊○○、庚○○、
    丁○○為被告，核與首揭規定相符，自應准許，合先敘明。
二、原告起訴主張：其於本院91年度執字12303號拍賣抵押物強
    制執行事件中，以301萬元承買被告己○○○所有之系爭建
    物，經繳足價金後，於93年12月10日取得系爭建物之不動產
    權利移轉證書。詎被告未經原告同意，無權占用系爭房屋迄
    今，致原告無法使用系爭建物，而受有相當於每月7萬元租
    金之損害。為此，爰依民法第767條、強制執行法第98條第1
    項、民法第184條第1項、第185條之規定，訴請被告返還系
    爭建物，並連帶給付自93年12月10日起至返還系爭建物之日
    止，按月7萬元計算之賠償金。
    並聲明：
  (一)被告應將原告所有之系爭建物一併遷讓返還原告。
  (二)被告應自93年12月10日起，至將系爭建物一併遷讓返還原告
    之日止，按月連帶給付原告7萬元。
  (三)願供擔保請准宣告假執行。
三、被告則辯以：查系爭建物在強制執行程序中業經本院執行處
    於通知書載明「拍定後不點交」，依最高法院55年8月23日
    民刑庭總會決議見解，未點交前，執行程序尚未終結，債務
    人未交付系爭建物前，並非無權占有。系爭建物既未經點交
    ，被告即非無權占有，且原告於執行程序尚未終結前提起本
    訴，顯屬欠缺「權利保護要件」。次查系爭建物已出租於其
    餘被告，其中被告丙○○承租系爭建物係自73年2月23日起
    至108年12月31日止，立有租約、公證書及繳付租金之證明
    ，並有本院91年度執字第12303號強制執行事件卷宗可稽，
    是渠等亦非無權占有。並聲明：
  (一)原告之訴及其假執行之聲請均駁回。
  (二)如受不利判決，願供擔保請准宣告免為假執行。
四、本件原告主張系爭建物係其於本院91年度執字12303號拍賣
    抵押物強制執行事件中，以301萬元拍定，並經繳足價金後
    ，於93年12月10日取得系爭建物之不動產權利移轉證書，惟
    被告迄今仍占用系爭房屋之事實，業據其提出本院錦91執寅
    字第12303號不動產權利移轉證書及被告設址爭建物之戶籍
    謄本（見本院卷第7頁、第21頁至第24頁）為證，並為被告
    所不爭執，復經本院調取本院91年度執字12303號拍賣抵押
    物強制執行事件全卷，核閱無訛，應可信實。
五、惟原告主張被告係無權占用系爭房屋等語，則為被告否認，
    並以前開情詞置辯。是本件之爭執點即在於：被告是否有無
    權占用系爭建物之事實？倘有者，原告請求被告按月連帶給
    付相當於7萬元租金之損害，有無理由？茲分述如下：
(一)按所有人對於無權占有或侵奪其所有物者，得請還求返還之
    ；拍賣之不動產，買受人自領得執行法院所發給權利移轉證
    書之日起，取得該不動產所有權。民法第767條前段、強制
    執行法第98條第1項前段分別定有明文。本件原告既已於93
    年12月10日因拍賣而取得系爭建物之不動產權利移轉證書，
    則自同日起，即已取得系爭建物之所有權。被告雖辯稱：系
    爭建物在強制執行程序中業經本院執行處於通知書載明「拍
    定後不點交」，而未點交前，執行程序尚未終結，則債務人
    未交付系爭建物前，並非無權占有云云。惟按拍賣公告載明
    拍賣後不點交，僅表示執行法院於拍賣後不負點交之責而已
    ，並非謂買受人於取得所有權後不得依法請求遷讓返還（最
    高法院70年度台上字第19號判決意旨參照）。是被告執此抗
    辯其非無權占有云云，洵無可取。
(二)被告己○○○復辯稱伊早已將系爭建物出租予被告丙○○，
    租賃期間係自73年2月23日起至108年12月31日止，租金每月
    5000元，並提出租約、公證書及繳付租金文件（見本院91執
    12303號卷第149頁至第157頁、本院卷第87頁至第90頁）為
    證。經查：
  １依被告己○○○提出之前開租約簽立之時間係73年2月20日
    （見本院91執12303號卷第175頁），第1條載明使用範圍為
    系爭建物全部（即一樓及地下室），租賃期間則自73年2月
    23日起至108年12月31日止共35年，租金僅為每月5000元，
    此顯與一般租賃常情有違。且被告丙○○於77年11月25日始
    入境，及至94年1月19日方遷入系爭建物，此有戶籍謄本可
    稽（見本院卷第21頁），是前揭租約是否具備真實性，已非
    無疑。
  ２被告己○○○復於88年12月20日以系爭建物向訴外人國寶人
    壽保險股份有限公司申請房屋貸款時，簽立「無租賃切結書
    」，切結系爭建物「確無任何租賃關係存在」（見本院91年
    度執12303號卷第175頁）。
  ３況被告己○○○於本院91年度執12303號清償債務強制執行
    程序先僅向本院陳報系爭房屋係其88年6月5日起出租予第三
    人鄒本源，並提出渠二人間簽訂之租約（見該卷第54頁至第
    57 頁）為證，是該案首次拍賣之定拍公告僅載明「該屋第
    三人鄒本源承租中」（見同卷第74頁及第75頁背面），及至
    91年11月29日被告己○○○始提出其與被告丙○○之租約（
    見同卷第145頁及第157頁），其後之拍賣公告方註記系爭建
    物出租於丙○○與鄒本源之字樣（見同卷第217頁背面）。
    衡之一般常情，被告己○○○與被告丙○○間所立之租約如
    係屬實，而被告丙○○既承租在先，何以被告己○○○未在
    執行初始即為提出？再觀之第三人鄒本源之租約載明之租期
    係自88年6月5日起至94年6月4日止，然約定租賃物使用之範
    圍亦係系爭建物全部，租金則為每月12000元。則如前揭被
    告丙○○之租約為真正者，被告己○○○焉能就同一租賃物
    、同一使用範圍出租予二人？
　４又本院執行處於91年5月23日進行勘驗時，系爭建物之狀態
    為「現無人在」（見同前卷第24頁之查封筆錄）。
  ５而台北市政府警察局大安分局於91年6月6日函覆本院執行處
    系爭建物之狀況同為「現無人居住使用」（見同前卷第65頁
    之覆函）。
  ６本院執行處於92年4月3日勘驗現場時，「屋內僅有少許之桌
    椅及圖畫、書櫃，無人在場」、「在場員警表示（伊）是91
    年8月接管此區，從（伊）接管後平常揭沒有看到有人使用
    ，經常大門深鎖」（見同前卷第190頁之執行筆錄）。
  ７姑不論被告丙○○在該案強制執行程序中暨相關案件及本案
    之訴訟程序進行中從未到場，甚至本院事訂期通知本院將於
    94年7月26日履勘現場，被告丙○○仍未出面。被告己○○○雖辯稱被告丙○○承租系爭建物供作補習班使用，然依系
    爭建物現場堆置雜物及凌亂狀況（見本院卷第83頁至第85頁
    ），尚難認被告丙○○確有租用系爭建物供作補習班使用之
    事實。
  ８被告己○○○復提出伊與被告丙○○簽訂租期自94年6月7日
    起至108年12月31日止之租賃契約書（見本院卷第89頁至第
    91頁）及公證書（見本院卷第87頁）各一件為證。惟查，此
    份租賃契約書縱使為真正，充其量亦僅能證明被告己○○○
    與被告丙○○自94年6月7日起有就系爭建物為租賃之合意，
    惟並不足據以證明其二人前於73年2月20日確有租賃系爭建
    物之事實。而被告己○○○所提73年2月20日之租賃契約書
    （租賃期間自73年2月23日起至108年12月31日止共35年，租
    金僅為每月5000元），果係屬實，渠二人又何需再於94年6
    月7日另立租賃契約書。再者，原告已於93年12月10日因取
    得系爭建物之不動產權利移轉證書，而於同日取得系爭建物
    之所有權。是被告己○○○於94年6月7日與被告丙○○簽訂
    之租賃契約書亦不足使被告丙○○因之取得合法占有系爭建
    物之權源。
  ９至被告己○○○於本院言詞辯論終結前再提出伊與第三人鄒
    本源簽訂、租期自於88年6月5日起至108年6月4日止之租賃
    契約書，以證明第三人鄒本源對系爭建物非無權占有。惟查
    原告並未對鄒本源提起訴訟，而此份租賃契約亦不足據以表
    示被告有權占有系爭建物，併此敘明。
(三)又被告己○○○陳稱被告丙○○、張育誠、戊○○、庚○○
    、丁○○均有居住使用系爭建物（見本院卷第83頁）之事實
    ，核與卷附之戶籍謄本所載相符，應可採信。惟被告己○○○、丙○○、張育誠、戊○○、庚○○、丁○○對系爭建物
    亦均未提出其有正當合法之占有使用權源，則原告本於所有
    權請求被告應遷讓返還系爭建物，即屬有據，應予准許。
(四)承前所述，被告既無權占有系爭建物，而無權占有他人不動
    產，可能獲得相當於租金之利益，此乃社會通常之觀念。復
    按原告本於被告無權占有系爭房屋之同一事實，依據侵權行
    為或不當得利之法律關係，得請求被告賠償損害或返還不當
    得利（最高法院71年度台上字第2388號判決參照）。則原告
    據此主張被告係共同侵權行為，請求被告連帶賠償害，自屬
    有據。原告固主張因被告未經同意無權佔用系爭房屋迄今，
    致原告無法使用系爭建物，而受有相當於每月7萬元租金之
    損害，並提出租金評估報告書（見本院卷第8頁）為證。然
    查該租金評估報告書乃係由中信房屋出具，除載明系爭建一
    樓及地下室與車位之坪數外，並未載明其何以評估所得之依
    據，參之本件原告僅請求被告遷讓返還系爭建物（未含土地
    部分），而系爭建物經本院民事執行處委請歐亞不動產鑑定
    股份有限公司鑑定系爭建物總面積為62.8坪，鑑定價值為3,
    913,319元（見本院91年度執12303號卷第36頁，原告拍定之
    價格為3,010,000元），位於都市住宅區，面臨都市○○道
    路○路寬8米，生活機能良好，交通便利、使用人利用系爭
    建物之經濟價值、所受利益，彼等關係及社會感情等客觀情
    狀，因認原告請求被告按月賠償相當於租金之損失以4萬元
    為適當。
六、綜上所述，原告請求被告應將原告所有之系爭建物遷讓返還
    原告，及被告應自93年12月10日起至其將系爭建物遷讓返還
    原告之日止，按月連帶給付原告40,000元，為有理由，應予
    准許。至原告逾此範圍之請求，則屬無據，不應准許；而此
    部分原告所為假執行之聲請，亦因原告此部分訴之駁回而失
    所附麗，亦不應准許。
七、至兩造其餘之攻擊或防禦方法，及未經援用之證據，經本院
    斟酌後，認為均不足以影響本判決之結果，自無一一詳予論
    駁之必要，併此敘明。
八、假執行之宣告：
    兩造均陳明願供擔保，聲請宣告假執行及免為假執行之宣告
    ，就原告勝訴部分，經核無不合，爰酌定相當擔保金額併准
    許之。
九、結論：原告之訴為一部分有理由、一部分為無理由，依民事
    訴訟法第79條、第85條第2項，第390條第2項、第392條，判
    決如主文。
中　　華　　民　　國　　94　　年　　9 　　月　　29　　日
                  民事第三庭    法　官　林振芳
以上正本係照原本作成
如對本判決上訴，須於判決送達後20日內向本院提出上訴狀
中　　華　　民　　國　　94　　年　　9 　　月　　29　　日
                    　　　　　　書記官　李淑芬
